臺灣屏東地方法院民事裁定　　　　　　 110年度事聲字第21號
異　議　人　台北富邦商業銀行股份有限公司

法定代理人　程耀輝　


　　　　　　日盛國際商業銀行股份有限公司

法定代理人　黃錦瑭　


相　對　人　陳美汝即陳美如




上列異議人對於本院司法事務官於民國110 年10月22日109 年度
司執消債更字第54號所為更生方案認可之裁定提出異議，本院裁
定如下：
    主  文
異議駁回。
    理  由
一、按當事人對於司法事務官處理事件所為之終局處分，得於處
    分送達後10日之不變期間內，以書狀向司法事務官提出異議
    ；司法事務官認前項異議有理由時，應另為適當之處分；認
    異議為無理由者，應送請法院裁定之；法院認第1 項之異議
    為有理由時，應為適當之裁定；認異議為無理由者，應以裁
    定駁回之，此項規定於更生或清算之程序準用之，民事訴訟
    法第240 條之4 第1 、2 、3 項及消費者債務清理條例（下
    稱消債條例）第15條分別定有明文。本件異議人係對本院民
    事執行處司法事務官於民國110 年10月22日109 年度司執消
    債更字第54號裁定（下稱原裁定）不服，異議人台北富邦商
    業銀行股份有限公司（下稱富邦銀行）並於110 年10月28日
    收受裁定後10日內之同年11月1 日提出異議，異議人日盛國
    際商業銀行股份有限公司（下稱日盛銀行）則於110 年10月
    27日收受裁定後10日內之同年11月4 日提出異議，而司法事
    務官認其異議無理由而送請本院為裁定，核與上開條文規定
    及意旨相符，先予敘明。
二、異議意旨略以：
  ㈠富邦銀行則以：相對人收入扣除支出後餘額為1,834 元，若
    加計保單價值九成攤提72期之990 元後，清償金額為2,641
    元，相對人現提出每期清償金額為1,800 元，僅達前開金額
    之61.22 ％，相對人未符合盡力清償之要件。爰依法聲明異
    議，請求廢棄原裁定等語。
  ㈡日盛銀行則以：相對人名下尚有保單準備金79,160元，應加
    計入更生方案履行期間可處分所得，故相對人應有每月餘額
    2,640 元可供清償，相對人僅提出每月清償1,800 元，顯有
    未盡力清償之處，爰依法聲明異議等語。
三、經查：
  ㈠按債務人有薪資、執行業務所得或其他固定收入，依其收入
    及財產狀況，可認更生方案之條件已盡力清償者，法院應以
    裁定認可更生方案。債務人無固定收入，更生方案有保證人
    、提供擔保之人或其他共同負擔債務之人，法院認其條件公
    允者，亦同，消債條例第64條第1 項定有明文。又債務人無
    固定收入，更生方案有保證人、提供擔保之人或其他共同負
    擔債務之人，法院斟酌債務人之財產狀況、清償數額及擔保
    是否確實，而認更生方案之條件公允者，亦宜逕行認可之，
    此觀修正理由自明。另更生條件是否公允，本係依個案不同
    之情形加以認定，因此，更生方案是否允妥，應係指債務人
    願意盡最大之還款誠意，將每月收入減去必要支出後，不再
    做非必要性開銷，將剩餘金額全數用以履行更生方案，而必
    要支出項目除參酌政府所公布之最低生活標準外，尚應考量
    債務人之職業年齡、健康、家庭狀況、受扶養權利人之身心
    、財產狀況等因素綜合判斷，而不在於還款成數之高低，此
    亦為本條例在使陷於經濟上困境之消費者謀求經濟生活之重
    建與更生機會精髓之所在。倘一再要求債務人提高清償金額
    或囿於還款成數，致還款額度逾債務人能負荷之範圍甚多，
    債務人須處生存邊緣或喪失尊嚴度日，勢將再度造成履行困
    難，最終仍有損債權人之受償權益。
  ㈡本件相對人以其有不能清償債務之情事，前於108 年12月26
    日向本院聲請更生，經本院於109 年6 月20日以109 年度消
    債更字第25號裁定開始更生程序，且命司法事務官進行更生
    程序，有上開裁定可稽。而觀諸本院司法事務官以原裁定所
    認可之更生方案，其更生條件係以每月為1 期，每期清償金
    額為1,800 元，為期6 年，共清償72期，清償總額為129,60
    0 元，償還成數為1.39％，每期在當月15日以前給付債權人
    ，核與消債條例第53條第2 項之規定無違。又相對人徵得其
    女擔任更生方案之保證人等情，業據本院調取前開更生事件
    等卷查明屬實。此外，本件查無消債條例第63條、第64條第
    2 項各款情形。是以，相對人並無不得逕為裁定認可更生方
    案之情事。
  ㈢關於相對人收入部分，相對人現擔任臨時工，每月所得約25
    ,000元，有收入切結書可參，且相對人106 至109 年均無所
    得，又相對人於94年7 月1 日退保勞保後，即無投保資料，
    顯未受僱於任何公司或商號，有財政部南區國稅局106 至10
    7 年度綜合所得稅各類所得資料清單、全國財產稅總歸戶財
    產查詢清單、稅務電子閘門財產所得明細表及勞工保險被保
    險人投保資料表可參，堪信屬實。至相對人之支出部分，相
    對人陳稱每月必要支出共為14,866元，雖未提出全部單據供
    本院審酌，惟低於依消債條例第64條之2 第1 項規定，以11
    0 年衛生福利部公告每人每月最低生活費之1.2 倍計算之數
    額15,946元，應屬確實。另相對人之父母，現年71歲，其父
    母107 至108 年均無所得，其等名下無不動產等情，有戶籍
    謄本、107 年度綜合所得稅各類所得資料清單、全國財產稅
    總歸戶財產查詢清單及稅務電子閘門財產所得明細表可參，
    本院審酌上情，堪認有受相對人扶養之必要。而據相對人提
    出之親屬系統表及戶籍謄本，上開扶養義務應由相對人及其
    兄弟姊妹4 人共同負擔又其父每月領有老農津貼7,550 元，
    其母每月領有中低收入老人津貼3,879 元，此部分應予扣除
    ，是以上開每人每月最低生活費1.2 倍計算，相對人應負擔
    之扶養費為4,093 元（計算式：【15,946×2 －7,550 －3,
    879 】÷5 ＝4,093 ，小數點以下四捨五入），則相對人主
    張低於上開金額之扶養費3,000 元，應屬確實。又相對人育
    有未成年子女，現年18歲，其107 至108 年無所得，名下無
    財產，有戶籍謄本、107 年度綜合所得稅各類所得資料清單
    、全國財產稅總歸戶財產查詢清單及稅務電子閘門財產所得
    明細表可參，堪認有受相對人扶養之必要。上開扶養義務應
    由相對人與其配偶共同負擔。是以上開每人每月最低生活費
    1.2 倍計算，相對人每月就其未成年子女應負擔之扶養費共
    為7,973 元（計算式：15,9462 ＝7,973 ），則相對人主
    張低於上開金額之扶養費5,300 元，亦足採信。基上，相對
    人每月收入扣除必要支出費用後，僅餘1,834 元（計算式：
    25,000－14,866－3,000 －5,300 ＝1,834 ）。至相對人名
    下無不動產，有國泰人壽保險股份有限公司之保單價值準備
    金79,160元，此有前開財產所得明細表、國泰人壽保險股份
    有限公司保險契約狀況一覽表可稽，則相對人所提清償總額
    為129,600 元之更生方案高於聲請人名下清算財團財產價值
    即上開保單價值準備金79,160元，亦符合消債條例第64條第
    2 項第3 款清算價值維持原則之規定。從而，相對人所提更
    生方案堪屬公允。異議人固稱相對人未盡力清償，惟審酌盡
    力清償要件之前提為相對人有薪資、執行業務所得或其他固
    定收入，然本件相對人並無固定收入，依消債條例第64條第
    1 項後段，無須審酌是否盡力清償，附此敘明。
四、綜上所述，本件經本院司法事務官審酌上開情狀，認相對人
    所提更生方案，其更生條件公允、適當、可行，且又查無相
    對人有消債條例第63條、第64條第2 項所定不應認可之消極
    事由存在，而不經債權人會議可決，逕依同條例第64條第1
    項規定，裁定認可相對人所提更生方案，經核於法並無不合
    ，異議人之異議，並非有理，應予駁回。
五、據上論結，本件異議為無理由，依消債條例第15條，民事訴
    訟法第240 條之4 第3 項後段，裁定如主文。
中    華    民    國   111    年    1     月    13    日
                  民事庭  法  官  曾吉雄
上為正本係照原本作成
如不服本裁定，應於裁定送達後10日內，以書狀向本院提出抗告
，並繳納抗告費新臺幣1千元
中    華    民    國   111    年    1     月    13    日
                          書記官  潘豐益